最高法院民事判決　　　　　　　　　　　　　　　　九十三年度台上字第九七三號
　　上　訴　人　彰源企業股份有限公司
　　法定代理人　張炳耀
　　訴訟代理人　莫詒文律師
　　被 上訴 人　新亞銂水電材料有限公司
　　法定代理人　張世園
右當事人間請求損害賠償事件，上訴人對中華民國九十一年八月二十日台灣高等法院
第二審判決︵九十年度上字第一三八五號︶，提起上訴，本院判決如左：
    主  文
上訴駁回。
第三審訴訟費用由上訴人負擔。
    理  由
本件被上訴人主張：被上訴人於民國八十八年六月至八月間，向上訴人北區營業所購
買低含碳量「三０四Ｌ」不銹鋼鋼管，並指定送交訴外人漢唐訊聯股份有限公司︵下
稱漢唐公司︶在楊梅鎮○○路六六七號瀚宇彩晶股份有限公司︵下稱瀚宇公司︶之工
地。詎漢唐公司施作後，始發現品質不符，上訴人所交付鋼管係「三０四」型，非「
三０四Ｌ」型不銹鋼鋼管，漢唐公司因而重新施作，增加支出費用新台幣︵下同︶九
百六十六萬二千九百六十八元，並轉向被上訴人求償，經協調後由被上訴人賠償三百
九十七萬五千七百三十一元，此一損害係因可歸責於上訴人所致，上訴人經催均未置
理等情。爰依民法第一百八十四條、第二百二十七條、第三百六十條規定，求為命上
訴人如數賠償並加付法定遲延利息之判決。
上訴人則以：漢唐公司因試車漏水現象，送經鑑定始知係受水中氯物質侵蝕所致，即
因採用含氯量較高之水試車所致，與不銹鋼材質為「三０四Ｌ」或「三０四」型無關
，既因試車水質不當，本無重新施作必要。且漢唐公司於鑑定結果未獲悉前揭鋼管係
「三０四」型之前，即已重新施作，其重新施作實係因運轉測試迫在燃眉，並非上訴
人所交付不銹鋼鋼管瑕疵所致。縱令上訴人誤交部分「三０四」不銹鋼鋼管，亦非不
可補正，殊無必要於鑑定報告出爐前即決定全部重新施作，此重新施作費用與上訴人
無關等語，資為抗辯。
原審依審理之結果，以：被上訴人主張前揭事實，業據其提出上訴人所開立之檢驗證
明書十三紙、出廠證明書八紙、成品交運單九紙、統一發票十紙、會議紀錄四件、中
山科學研究院第五研究所材料測試報告一件、燁聯鋼鐵股份有限公司分析報告一件、
上訴人存証信函一件、上訴人致被上訴人之傳真一紙為證︵一審卷八至六十頁︶，上
訴人亦自承送貨時誤交付部分「三０四」型，而非契約所訂「三０四Ｌ」型鋼管之事
實無訛︵一審卷一六六頁︶。查「三０四Ｌ」型，一般不銹鋼規範要求其含碳量不超
過０．０三％，此為前開二件報告所公認︵一審卷五四、五六頁︶，上訴人自行印製
公司產品簡介及目錄其「不銹鋼化學成份表」內，亦記載「三０四Ｌ」型之含碳量為
０．０三％或０．０三五％以下，有產品簡介及目錄附卷可稽︵外放證物︶。而上訴
人所交貨之鋼管經測試結果其含碳量在０．０四四％至０．０四九％間︵一審卷五四
、五五頁︶，其交付予被上訴人之檢驗證明書，除少部分含碳量為０．０四八％︵一
審卷八頁第五筆︶及０．０三八％︵一審卷十五頁第三筆︶外，其餘含碳量均為０．
０三五％以下︵一審卷八至二八頁︶，足見上訴人所交付之鋼管，不僅未達一般「三
０四Ｌ型」不銹鋼規範之要求，亦未達上訴人自行認定之品質。被上訴人因上訴人交
付貨品之品質不符，遭其買主漢唐公司要求重新施作，因而賠付漢唐公司重新施作費
用三百九十七萬五千七百三十一元，業據被上訴人提出管材受損更換成本報告一件、
漢唐公司收據一紙為證︵一審卷八六、八七頁︶，並有漢唐公司各項費用之請購簽核
單、訂購單、修改工程出工人數統計表等單據附卷可稽︵即上揭管材受損更換成本報
告分項之費用額︶︵一審卷二八一、二八二、二九二至三七五、一八八、一八九頁︶
。上訴人雖抗辯漢唐公司將全部材料更換重作，係因其運轉測試迫在燃眉及為避免自
己損失始重新施作，與上訴人送貨「三０四」型鋼管無關云云，並援用漢唐公司之工
地備忘錄為論據︵一審卷二六八、二七二頁︶。惟查本件被上訴人所買鋼管，係安裝
於訴外人瀚宇公司工地無塵室之水冷系統，嗣因試車時發現漏水現象，為明責任始
進行鑑定，而鑑定結果漏水現象之肇因，係試車用水為地下水氯離子含量過高所致，
固據上訴人提出燁聯鋼鐵股份有限公司之調查報告一件為證︵一審卷一三四、一三五
頁︶。然單純漏水是可以修補，本案漏水並非漢唐公司換管之主要原因等情，業據證
人鍾孝忠︵漢唐公司職員︶到庭陳證在卷︵原審上字第一三八五號卷二四頁︶。而漢
唐公司與兩造亦曾於八十八年九月二十日開會決議：(一)材質問題︵磁鐵，即磁吸現象
︶請供應商提出說明，「彰源」背書。(二)現場由「大銓」執行修補工作，一切費用由
新亞銂負擔等情︵原審上字第一三八五號卷一四二、一四三頁︶，足見當初係漏水現
象及磁吸現象並存。又漏水現象係肇因試車用地下水含量過高所致，而上訴人交貨時
並未提供說明書或說明該貨應在何種環境下使用，亦據證人鍾孝忠陳明在卷︵同上卷
二三頁︶，是漏水現象原難謂與上訴人全然無關。又漢唐公司因認為「三０四Ｌ」型
鋼管應不會有磁吸現象，乃懷疑送貨材質不符，並要求上訴人背書材質問題，已如前
述，而漏水現象︵鋼管砂孔穿漏︶即令修補，磁吸現象並未能藉修補漏水而排除。且
漢唐公司與瀚宇公司之合約書約定：甲方︵瀚宇公司︶如發現乙方︵即漢唐公司︶工
作品質不符本契約規定，或有不當措施將危及工程安全時，得指示乙方限期改善或將
不符規定拆除重作，如乙方逾限未辦妥時，並得要求乙方局部或全部停工至辦妥為止
。無塵室原訂於八十八年九月二十日完工，逾期將遭每逾一日按工程總價︵十七億一
千六百萬元︶千分之一之懲罰性違約金等情。另現場鋼管漏水處達一百多處︵一審卷
一三四頁燁聯公司報告︶，如逐段切割修補曠日廢時，且修補費用不貲，業據被上訴
人陳明在卷︵一審卷二七八、二七九頁︶，並有漢唐公司與瀚宇公司之工程合約書︵
一審卷三八七至四一二頁、三九０、三九九、四０一頁︶，及工程合約之附件工程估
價單在卷可參︵原審上字第一三八五號卷一二八至一三七頁︶，益見漢唐公司之施工
要求確係採用「三０四Ｌ」型鋼管無訛。上訴人雖另抗辯：上訴人所送貨品「三０四
」型者僅一百九十二公尺，占全部契約數量之一部分而已，何須全部更新云云︵一審
卷六十頁︶。然系爭管材均經「禁油處理」安裝妥適後於試車階段︵一審卷四四、四
九頁︶，究係「三０四」或「三０四Ｌ」型就外觀言，已無法辨識，更遑論抽換。且
如欲抽換，勢必切割鋼管，而切割鋼管定會動用火燒割，將會影響該無塵室之塵量等
級，否則，就需於外面作其防護帳體，其工程費用浩大。是以原來已施作部分並沒有
拆除，因拆除仍會動用到火，只是在旁邊加裝一條新管。沒有動到其他系統，所估計
九百多萬元係增加配備的費用，不包括附屬之費用，與其他系統無關等情，業經證人
鍾孝忠陳證明確︵原審上字第一三八五號卷二四、二五頁︶。兩造就漢唐公司當初曾
要求更換，上訴人亦一同前往洽商，因責任未明及其係材料商無能力抽換，而未允諾
，漢唐公司一直發函說材質不符要重新施作，兩造無法補正，亦無法回復原狀，漢唐
公司乃自行重作等情，亦無異詞︵同上卷一四九頁︶。足見漢唐公司決定重新施作，
實非僅為滿足其與瀚宇公司契約之「品質」及「工期」要求而已︵同上卷一四六頁︶
，且亦因上訴人送交品質不符之鋼管後，上訴人與被上訴人均拒絕漢唐公司回復原狀
︵部分更換︶之請求，及因客觀上回復原狀︵部分更換︶顯有重大困難所致。況被上
訴人與漢唐公司協商重新施作時，上訴人公司亦派員參與協商，有會議紀錄可考︵一
審卷五一頁︶，上訴人豈能再於事後辯稱：何須全部更新，及重新施作與上訴人送交
品質不符之貨無關云云。上訴人雖又抗辯，無論「三０四」或「三０四Ｌ」型，於重
型冷加工後均有磁性，且其他公司之無塵室亦有採用「三０四」鋼管者，何須「三０
四Ｌ」型始符合品質云云，並提出訴外人台積電、聯電公司無塵室之材料明細表各一
件︵原審上字第一三八五號卷七三、一六一頁︶及「奧斯田不銹鋼成型性能比較表」
一紙為證︵一審卷四四三頁︶。惟查瀚宇公司於前揭工程估價單，係指定「三０四Ｌ
」型鋼管。證人鍾孝忠亦證述：係依被上訴人提供目錄給我們，由我們來篩選，再送
瀚宇公司確認等語︵原審上字第一三八五號卷二二、二六頁︶。兩造買賣契約雖無書
面，然被上訴人訂貨既係「三０四Ｌ」型鋼管︵同上卷九八頁︶，且有上訴人之檢驗
證明書可參，出賣人自應交付與「三０四Ｌ」型品質相符之鋼管，何能與其他公司指
定「三０四」型鋼管者相較？又磁吸現象僅係不銹鋼常識性之判斷標準而已，否則何
須送請前開二單位鑑定？況前開二單位鑑定結果其含碳量確係超出「三０四Ｌ」型鋼
之規範。抑且，漢唐公司八十八年九月二十九日於決定「重新施作」時，一再表明待
「檢驗確認後」，將與被上訴人釐清責任歸屬問題，其並未放棄對於品質不符鋼管之
索賠及追償︵原審上字第一三八五號卷一四六頁工程個案異常管制表、一審卷八三頁
工地備忘錄、一審卷四五頁會議記錄表第十點及備註一︶，何能謂漢唐公司於前揭鑑
定報告出爐前自行決定「重新施作」，僅係因自己迫於燃眉之契約因素，而與上訴人
交貨品質不符無關。上訴人所交付鋼管，不符其檢驗證明書所具備之品質，而被上訴
人轉售予漢唐公司，因不具備「三０四Ｌ」型鋼管品質，漢唐公司迫於其與瀚宇公司
工程合約之「品質」要求重新施作，並以重新施作之部分費用即三百九十七萬五千七
百三十一元求償於被上訴人，被上訴人與漢唐公司協商此重新施作費用分擔比例時，
上訴人雖未同意︵一審卷四五頁備註(一)及五一、五二頁會議記錄︶，然此費用係因上
訴人交付品質不符之鋼管，致買受人即被上訴人須於原訂價金外增加之支出，自屬民
法第二百十六條第一項所受損害。被上訴人依民法第三百六十條瑕疵擔保規定，請求
上訴人賠償此部分費用，洵屬有據。上訴人以被上訴人與漢唐公司協商分擔費用，未
得上訴人同意，上訴人不受拘束為辯，亦無可採。被上訴人依民法第三百六十條規定
，請求上訴人賠償三百九十七萬五千七百三十一元及自起訴狀繕本送達翌日起算利息
，即屬正當，應予准許。並說明兩造其餘攻擊防禦方法不予審究之意見，因而維持第
一審所為上訴人敗訴之判決，駁回其上訴，經核於法並無違背。上訴論旨，仍執陳詞
，就原審取捨證據、認定事實及解釋契約之職權行使，指摘原判決不當，求予廢棄，
非有理由。
據上論結，本件上訴為無理由，依民事訴訟法第四百八十一條、第四百四十九條第一
項、第七十八條，判決如主文。
中　　　華　　　民　　　國　　九十三　　年　　　五　　　月　　 十三 　　日
                              最高法院民事第二庭
                                  審判長法官  曾　桂　香
                                        法官  劉　延　村
                                        法官  劉　福　聲
                                        法官  黃　秀　得
                                        法官  陳　重　瑜
      右正本證明與原本無異
 　　　　　                              　　　書  記  官
中　　　華　　　民　　　國　　九十三　　年　　　五　　　月　　二十五　　日
                                                                    ｍ
